【裁判字號】    92,上易,1554
【裁判日期】    920829
【裁判案由】    妨害兵役
【裁判全文】
臺灣高等法院刑事判決                          九十二年度上易字第一五五四號
    上  訴  人  臺灣板橋地方法院檢察署檢察官
    被      告  甲○○
右上訴人因被告妨害兵役案件，不服臺灣板橋地方法院九十二年度易字第八六一號，
中華民國九十二年四月三十日第一審判決（起訴案號：臺灣板橋地方法院檢察署九十
二年度偵字第七八四號），提起上訴，本院判決如左：
    主  文
上訴駁回。
    理  由
一、本案經本院審理結果，認第一審判決對被告甲○○為無罪之諭知，經核並無不當
    ，應予維持，並引用第一審判決書記載之證據及理由（如附件）。
二、檢察官上訴意旨略以：
  (一)、被告既委由友人代收，理當告知正確之聯絡方式，而被告行動電話遺失既未主
      動與代收人聯繫或查詢，反逕行出境致代收人無從將點閱召集令之時間與地點
      通知被告，難認被告有正當理由不參加點閱召集。
  (二)、邱奕豐僅是代為收受信件之人，法律並無課予義務須窮極途徑聯繫被告，而邱
      奕豐雖於同年六月十九日後（即遺失電話號碼後）始以被告指定方式聯繫被告
      ，惟仍於九十一年七月三日即點閱召集日前聯繫被告未果，並無消極不與被告
      之情聯繫，尚難以邱奕豐未積極聯繫被告，而認被告實有正當理由不參加理由
      不參加點閱召集。
三、本件訊據被告甲○○堅決否認有何公訴人所指訴之妨害兵役治罪條例第六條第二
    項前段之無故不參加點閱召集罪嫌，其辯解如下：
  (一)、其本人與邱奕豐是朋友關係，而馮世昌則是其大學時之學長；八十九年十月時
      ，其本人因參加比賽之故，遂其將
      ；嗣邱奕豐於收受該點閱召集令後至九十一年六月十九日該段期間都未通知其
      本人，故其並未收到該點閱召集令，致不知參加點閱召集。
  (二)、九十一年六月十九日至六月三十一日該段期間，其本人在清水高中擔任體育老
      師，邱奕豐與馮世昌均知其在清水高中服務，該二人雖無法用手機聯絡其本人
      ，但可透過學校電話與其聯繫，或親自至清水高中，但該二人皆未如此做，故
      其無法得知有點閱召集之事。該點閱召集令既送達於邱奕豐處，則於九十一年
      五、六月間，於其本人尚未更換行動電話碼時，邱奕豐或馮世昌應有可能跟其
      取得聯繫，惟馮世昌並未馬上與其本人取得聯繫；嗣馮世昌與其本人聯絡時，
      已逾越點閱召集令應到之時間；迨於九十一年六月後，其本人雖有更換行動電
      話號碼，惟當時其本人仍在清水高中服務，馮世昌還是可找到其本人；惟馮世
      昌並未馬上與其本人取得聯繫，嗣馮世昌與其本人聯絡時，已逾越點閱召集令
      應到之時間。其本人並非故意不參加或避免參加點閱召集，而是未收到該點閱
      召集令。
  (三)、九十一年七月一日至七月三日該段期間，其本人回其宜蘭羅東中正路一四七號
      奕豐雖有請馮世昌轉告其本人有點閱召集之事，但當時已是九十一年七月十二
      日晚上。
  (四)、有關其本人的信件均由邱奕豐轉給其學長馮世昌後再與其聯絡，實際上其本人
      並未居住在邱奕豐前揭住處。又邱奕豐當時因欲參選民意代表，故將點閱召集
      令交給其學長馮世昌代為轉告其本人，惟馮世昌因人在台南幫忙其父親輔選，
      故亦忘記轉告其本人。
四、本院駁回檢察官上訴之理由：
  (一)、本案係因邱奕豐請被告代表台北縣參加拔河比賽，故須由被告將
      豐前揭三峽鎮○○街四二七號住所地，以利參加拔河比賽；故於九十一年間，
      被告甲○○
      委員會時，是由馮世昌擔任總幹事，有關聯絡被告等亦由馮世昌在處理等情，
      業據證人邱奕豐於本院審理時證稱明確（本院卷第二二頁）。
  (二)、邱奕豐於九十一年五月間有幫被告代為收取前揭點閱召集令，嗣再口頭委請同
      是住於三峽鎮之馮世昌向邱奕豐取回該點閱召集令，並請馮世昌代為轉告被告
      ；因當時邱奕豐在選民意代表，而馮世昌之父親在南部選民意代表，因邱奕豐
      與馮世昌雙方均很忙，因而有所疏忽等情，復據證人邱奕豐於本院審理時證稱
      屬實（本院卷第二二頁）。
  (三)、綜上調查，本件純係證人邱奕豐未將前開點閱召集令轉交被告甲○○或通知聯
      絡被告甲○○所致；再者，證人邱奕豐於代收前揭點閱召集令曾口頭委請同是
    豪前揭點閱召集令之事，惟因馮世昌之父親於南部參選民意代表，故馮世昌亦南
    下前往幫忙，嗣因馮世昌事忙致疏忽忘記通知被告應接受點閱召集之事各等情，
    除業經證人邱奕豐證述明確外，復經證人馮世昌於偵查中及原審審理時證述明確
    （偵查卷第一二頁、一三頁；原審卷第三三頁）。由此可見，本件被告確係未被
    告知有上開點閱召集令之事，足見其本人並非故意不參加或避免參加點閱召集至
    明；故被告辯稱其本人並非故意不參加點閱召集一節自可採信。由上調查說明，
    被告所為顯與妨害兵役治罪條例第六條第二項前段之無故不參加點閱召集罪之構
    成要件尚有未合，自難遽論被告以前開無故不參加點閱召集罪責。
五、對於檢察官上訴之判斷：檢察官上訴所陳各節，經本院詳細調查結果，認為其上
    訴理由顯不足採；故其提起上訴，指摘原判決不當，請求撤銷改判，為無理由，
    應予駁回。
據上論結，應依刑事訴訟法第三百七十三條、第三百六十八條，判決如主文。
本案經檢察官周志榮到庭執行職務。
中      華      民      國    九十二    年      八      月    二十九    日
                              臺灣高等法院刑事第二十三庭
                                  審判長法  官  黃  瑞  華
                                        法  官  宋      祺
                                        法  官  陳  坤  地
右正本證明與原本無異。
不得上訴。
                                        書記官  陳  建  邦
中      華      民      國    九十二    年      十      月    二十一    日


司法院資訊處製作；財團法人民間司法改革基金會備份。
